【裁判字號】    94,訴,2946
【裁判日期】    950309
【裁判案由】    毒品危害防制條例
【裁判全文】
臺灣臺中地方法院刑事判決      九十四年度訴字第二九四六號
公  訴  人  臺灣臺中地方法院檢察署檢察官
被      告  丙○○
                    中監獄執行中）
指定辯護人  本院公設辯護人乙○○
被      告  丁○○
                    0樓（另案在臺灣臺中女子監獄執行中）
選任辯護人  陳沆河律師
上列被告因毒品危害防制條例案件，經檢察官提起公訴（九十四
年度偵字第一三四九一號），本院判決如下：
    主    文
丙○○共同連續販賣第一級毒品，處有期徒刑拾貳年。扣案如附
表一所示之毒品海洛因等物，均沒收銷燬之；如附表二所示之物
，均沒收。其中販賣第一級毒品所得之財物新臺幣貳萬柒仟元，
以其所有被扣押現金中抵償之。
丁○○共同連續販賣第一級毒品，處有期徒刑柒年陸月。扣案如
附表一所示之毒品海洛因等物，均沒收銷燬之；如附表二所示之
物，均沒收。其中販賣第一級毒品所得之財物新臺幣貳萬柒仟元
，以其所有被扣押現金中抵償之。
    犯罪事實
一、丙○○與丁○○為同居之男女朋友，均有施用第一級毒品海
    洛因（由檢察官另案偵辦），為取得上述施用毒品之經濟來
    源，竟共同意圖營利，基於販賣第一級毒品海洛因之概括犯
    意聯絡，由丙○○負責與毒品海洛因之上游供應者、下游買
    受人接洽，決定販入、販出之價格，及分裝欲售出之毒品海
    洛因，而丁○○則分擔部分與買受人電話聯繫之事宜，並數
    度出面將海洛因交付買受人；其等即以上開分工之方式，自
    民國九十四年六月間起至同年八月二十四日止，先在彰化縣
    及台中縣、巿等地，以較低之價格連續販入第一級毒品海洛
    因，加上約一倍之利潤後，再在台中巿北屯路上之親親來來
    戲院附近及其他台中縣、巿等不詳地點，出售給甲○○及其
    他不特定人共二十次（其中甲○○部分佔十次），每次一包
    ，每包金額從新台幣（下同）一千元至五千元不等，總計獲
    取二萬七千元之不法利益。嗣因警方循線監聽丙○○與丁○○所使用之0000000000號行動電話，並於九十四
    年八月二十四日十六時許，持搜索票在台中巿甘肅路一段十
    號九樓之二扣得丙○○所持有之毒品海洛因六包（驗餘淨重
    十一點一八公克、空包裝重三點四四公克）、廖育婷持有之
    毒品海洛因三包（驗餘合計淨重０點三三公克、空包裝重０
    點八四公克），均殘留有毒品海洛因成分之殘渣袋十五個、
    研磨機一台、玻璃瓶一罐，與其等所有供販賣海洛因所用之
    電子磅秤一台、分裝袋一包、行動電話三支（門號各為00
    00000000、0000000000、000000
    0000號），及其等因販賣海洛因所得之財物二萬元（全
    部扣得之現金為十萬七千元）等物，進而查獲上情。
二、案經台中縣警察局大甲分局報請臺灣臺中地方法院檢察署檢
    察官偵查起訴。
    理    由
一、被告丙○○、丁○○經本院訊問後，起初坦承於前述時地共
    同連續販賣第一級毒品海洛因給不特定人，並供稱扣案之玻
    璃瓶、電子秤等物即係其等所有供販賣海洛因所用之物，且
    扣案之現金中有二萬元為販賣海洛因之所得；其後翻異前詞
    ，矢口否認有何販賣海洛因之行為，辯稱：其等雖有轉讓海
    洛因給甲○○，但並無賺取任何差價，絕無營利之行為，又
    本件並無查獲任何買受人，徒以警方之監聽譯文並不足證明
    其等即有販賣海洛因，至於前開扣案物乃一般施用海洛因者
    所使用之工具，亦不足憑認其等確有販賣海洛因云云。經查
    ：
    (一)警方於九十四年八月二十四日十六時許，持搜索票在台中
      巿甘肅路一段十號九樓之二，查獲被告丙○○持有第一級
      毒品海洛因六包（驗餘淨重十一點一八公克、空包裝重三
      點四四公克）、被告廖育婷持有毒品海洛因三包（驗餘合
      計淨重０點三三公克、空包裝重０點八四公克），與其等
      所有而均殘留有毒品海洛因成分之殘渣袋十五個、研磨機
      一台、玻璃瓶一罐，及電子磅秤一台、分裝袋一包、行動
      電話三支（門號各為0000000000、00000
      00000、0000000000號）、現金十萬七千
      元等事實，有卷附本院所核發之搜索票、刑事警察局搜索
      扣押筆錄、扣押物品目錄表等影本各一件、現場照片影本
      十一張、法務部調查局鑑定通知書與檢驗通知書共三紙（
      見本院卷第一四四、一四五、一六九頁）及上述扣押物等
      在案可證。
    (二)又證人甲○○基於概括之犯意，自九十四年五月間某日起
      至同年八月二十五日止，在台中市○○○街二０七號六樓
      之居處等地，連續施用第一級毒品海洛因多次，嗣為警於
      九十四年八月二十六日十三時四十分許在上址查獲；後為
      本院以九十四年度訴字第二九九五號判處有期徒刑一年五
      月確定等事實，有本院之宣示判決筆錄正本、臺灣高等法
      院被告前案紀錄表各一件附卷可參。而依甲○○於警詢時
      之陳述，他約於九十四年五月間認識被告丙○○，所施用
      之毒品海洛因即係向被告丙○○所購得，每次購買一包，
      金額從一千元至四千元不等，共曾向被告丙○○購買海洛
      因約十次，其中二、三次由被告丁○○將海洛因交付給他
      ，最近一次乃於九十四年八月中旬，在台中巿北屯路上之
      親親來來戲院附近交易等語（見本院卷第三四－三六頁）
      。另於本院審理時，具結後先證稱：他約於九十四年三、
      月間認識被告丙○○，二、三個月後開始以電話聯繫被告
      丙○○，請被告丙○○幫他拿取毒品海洛因，共約十次，
      被告丙○○均在台中巿北屯路上之親親來來戲院附近交付
      給他，此十次之中，被告丙○○曾遣其女友即被告丁○○
      拿給他一、二次，每次交付之數量不多，且他因施用海洛
      因致經濟困難，故被告丙○○純粹基於友誼幫忙，並未向
      他收取任何費用，免費供他施用等語（見本院卷第一一四
      －一一九頁）；惟其後再改稱：他是以00000000
      00號行動電話與被告丙○○之0000000000號
      行動電話聯繫，雙方聯繫時，他在電話中的確提到要用錢
      向被告陳購買毒品海洛因，且被告丙○○免費提供海洛因
      給他施用之情形，實僅一、二次而已，但事實上他並無資
      力支付給被告丙○○等語（見本院卷第一二四－一二六頁
      ），而就被告丙○○究係無償轉讓抑或販賣給他乙節，於
      本院當日審理時證述不一。
    (三)證人甲○○所言，雖有部分先後歧異，已見前述，然非謂
      一有不符或矛盾，即應認其全部均為不可採信。蓋被告丙○○對於證人甲○○於本院所為之證詞，坦承雙方確有以
      上開行動電話聯繫拿取毒品海洛因之事，且就甲○○所證
      述約於九十四年六至八月間，先後共十次，皆在台中巿北
      屯路上之親親來來戲院附近交付等情節，均不爭執（見本
      院卷第一二二頁）；另被告丁○○也供承她確有一、二次
      至上址將毒品海洛因交付給證人甲○○（見本院卷第一二
      三頁）。顯然甲○○以上所證述與被告間如何聯繫拿取毒
      品海洛因及其時、地、次數等情節，俱屬實可採。故有關
      甲○○之證詞部分，所餘之爭議，應僅為被告究係無償轉
      讓或係意圖營利而販賣乙節。
    (四)再查，卷附行動電話0000000000號之通聯譯文
      （見台中縣警察局大甲分局刑案偵查卷宗第十五－三四頁
      ）即係被告丙○○、丁○○持用上述行動電話對外通話之
      詳情，包括曾與持用0000000000門號行動電話
      之證人甲○○聯繫等事實，有證人甲○○前揭證詞可憑，
      被告二人亦供承無誤，復有扣案之0000000000
      行動電話一支及本院所調取0000000000號行動
      電話之通聯紀錄共三宗（見外放之證物）可證。其中，於
      九十四年七月十三日十七時十二分許，被告丁○○與證人
      甲○○曾有以下之通話（見上開警卷第二二－二三頁）：
      「Ｂ（即證人甲○○）：嫂子你幫我叫阿文。
        Ａ（即被告丁○○）：他出去，你要找他做什麼。
        Ｂ：他說先要拿一點給我，等我拿到錢再拿。
        Ａ：之前你欠的這個。
        Ｂ：我在電話有跟他說了。
        Ａ：像你身上才兩仟要拿半個。
        Ｂ：他要是有方便叫他拿半個。
        Ａ：你一次拿我們可以算便宜一點，你要少量拿我們怎
            麼可以算你這種價格，我們划不來。
        Ｂ：我知道啦。
        Ａ：你每次半個、半個拿，你一次拿我們算你便宜一點
            ，東西也會用好一點給你。
        Ｂ：對啦。
        Ａ：他也是沒有多少現金週轉了。
        Ｂ：我欠他的我會跟處理。
        Ａ：他回我叫他打給你。」。
      被告丁○○與證人甲○○通話結束後不久，隨即於同日十
      七時三十八分許，被告丙○○與證人甲○○有以下之通話
      （見上開警卷第二三頁）：
      「Ｂ（即證人甲○○）：阿文很抱歉。
        Ａ（即被告丙○○）：我現在要過去。
        Ｂ：你老婆有跟我說。
        Ａ：我現在不是有很多現金了，要是你要的我都會加很
            多給你。
        Ｂ：我知道了，你先拿一些過來，我現現金也沒多少。
        Ａ：你每次都這樣，我現在不像以前一樣了。
        Ｂ：好啦，麻煩你先過來有個工具先讓你扣。
        Ａ：好啦。」
      上開通話內容所言者，乃證人甲○○欲向被告丙○○拿取
      毒品海洛因之過程，此項事實業據甲○○證明在卷（見本
      院卷第一二六頁第一－八行），被告丙○○也不否認於甲○○向他拿取海洛因時談到錢，僅強調他向甲○○收取之
      金額僅為購入之本錢而已，並未從甲○○處賺取差價（見
      本院卷第一二七頁）。既然上述通話內容確係甲○○如何
      向被告取得海洛因之方法，即足見甲○○於本院所先證述
      被告丙○○完全基於友誼而免費提供毒品海洛因給他施用
      等語，絕非事實。換言之，甲○○於警詢時所陳述他向被
      告購買海洛因，及於本院為證時改稱他用錢向被告購買海
      洛因等證詞，方為實情。雖甲○○於本院改稱時，亦同時
      證稱他事實上並無資力支付對價給被告云云；然依前開通
      話內容，明顯可知被告方面若未能及時取得對價，甲○○
      實無從向被告取得毒品海洛因；故其未支付對價給被告之
      證言，顯有袒護被告之情形，而難採信。反倒是證人甲○○先前於警詢時所言他每次向被告丙○○購買海洛因一包
      ，金額從一千元至四千元不等語，雖與上述於審判中所稱
      並未支付對價給被告等語不符，然參上開論列之事證，顯
      然具有較可信之特別情況，且為證明犯罪事實存否所必要
      者，自得依刑事訴訟法第一百五十九條之二所定，採為證
      據；本院因認其間交易應有十次，每次金額至少一千元，
      最多四千元，則被告此部分所得應有一萬三千元（以一千
      元九次、四千元一次而為計算）。此外，證人甲○○一再
      證述約於九十四年五月間結識被告丙○○，於二、三個月
      後開始向被告丙○○拿取海洛因，可見雙方應無深交，被
      告實無可能多次冒險與之交易毒品而毫無賺取差價；再觀
      前述其與被告二人間之通話情節，更足認被告方面絕非以
      購入時之原價轉讓給甲○○；從而，被告販賣毒品海洛因
      給甲○○時，必然懷有營利之不法意圖，亦明確無疑。
    (五)另被告丙○○於九十四年八月二十五日為檢察官初次訊問
      時，解釋前述卷附通聯譯文中所出現之若干代語，而供稱
      ：「查某」是指女人，女人代表海洛因，「半領」是五錢
      ，指五錢之海洛因，「半個」是指半錢，「半半」即為半
      錢之半，「軟的」亦指海洛因等語（見偵查卷第三一－三
      二頁）。九十四年八月二十五日因被檢察官聲請羈押而為
      本院訊問時，自白其有連續販賣第一級毒品海洛因之犯行
      ，自九十四年六月間起，以扣案之行動電話供販賣聯絡之
      用，以一錢一萬八千元之價格買入後，再以約三萬五千元
      或三萬六千元之數賣出，警方之監聽譯文即係其對外聯繫
      買賣海洛因之內容，被告丁○○偶而幫他接聽電話，也有
      與買方議價等語（見本院九十四年度聲羈字第一一三六號
      卷第五頁）。又於九十四年九月五日檢察官訊問時，坦承
      ：扣案之行動電話用以聯繫販賣毒品海洛因，分裝袋一包
      乃其所有，供販賣毒品海洛因給他人時分裝之用，電子磅
      秤一台則係於分裝海洛因時秤重之用，另十萬七千元之現
      金中，有二萬元為其販賣海洛因之所得，其販賣海洛因之
      利潤約為一倍左右等語（見偵查卷第四二－四三頁）。復
      於九十四年九月五日檢察官訊問時，供承：其先於九十四
      年六至八月間，在彰化縣、台中縣巿購買毒品海洛因，再
      自九十四年六月間起至同年八月二十四日止，在台中縣、
      巿內，共販賣海洛因約二、三十次，每次交易金額為一千
      至五千元；被告丁○○因受其影響而參與，但參與次數不
      多，被告丁○○曾接到欲購買海洛因之電話而告知其有欲
      購買海洛因者，她也曾在在電話中與買受人討論海洛因之
      價格，並在台中巿內三次交付毒品海洛因給買受人等語（
      見偵查卷第六七－六八頁）。再於九十四年九月十五日本
      院訊問時，對於起訴意旨認罪，供稱有自九十四年六月間
      起至同年八月二十四日止，在台中縣巿內，連續販賣海洛
      因二十次，每次所得金額一千元至五千元，除毒品外之扣
      案物均為其所有供販賣海洛因之用，且扣案金額中有二萬
      元為其販賣海洛因所得等語（見本院卷第十八－十九頁）
      。嗣於九十四年十月三日本院行準備程序時，仍認罪在卷
      （見本院卷第五一頁）。
    (六)至於被告丁○○部分，於九十四年九月七日檢察官訊問時
      ，曾自白：前述行動電話0000000000號之通聯
      譯文乃欲向被告丙○○購買毒品海洛因之電話，她也知悉
      來電者係欲購買海洛因，她接到電話後即轉告被告丙○○
      有人要東西，被告丙○○知其所言之東西是指海洛因，通
      聯譯文中有所謂之「一張」，代表一千元之海洛因份量，
      且她也知悉其所交付買受人者即為毒品海洛因，被告丙○○共曾三次開車搭載她外出販賣海洛因，均由她下車交付
      海洛因給買受人，扣案之行動電話三支皆為被告丙○○所
      有，都有用以聯絡海洛因之買賣等語（見偵查卷第六一－
      六二頁）。後於九十四年十月三日本院行準備程序時，也
      認罪坦承其有起訴意旨所載販賣海洛因之犯行（見本院卷
      第五一－五二頁）。
    (七)本院以為，由於被告等確有利用扣案之行動電話與甲○○
      聯繫，而於九十四年六至八月間，均在台中巿北屯路上之
      親親來來戲院附近，連續十次販賣毒品海洛因給甲○○，
      所得至少有在一萬三千元；兼之前述000000000
      0號行動電話之通聯譯文中，除被告與甲○○對話時曾出
      現為掩飾買賣毒品海洛因所使用「半個」之術語外，被告
      與他人之對話中尚多次出現「一張」、「女生」、「男生
      」、「半領」、「半半」、「粗的」、「軟的」、「細的
      」、「糖果」等代語；復有前述毒品海洛因、殘渣袋、研
      磨機、玻璃瓶、電子磅秤、分裝袋、行動電話及若干現金
      等物扣案可證；故被告等雖於本院審理時均矢口否認有何
      販賣海洛因之行為，然其等先前之自白顯與事實相符，而
      足可採為證據。亦即，本件固僅查獲甲○○一名買受人，
      但被告等顯確有意圖營利並基於概括犯意之聯絡，而於九
      十四年六月間起至同年八月二十四日止，在彰化縣、台中
      縣巿等地，先以較低之價格後販入海洛因後，再加上約一
      倍之利潤，以較高之價格，在台中縣巿內，連續二十次販
      賣給包括甲○○在內之不特定人，除甲○○部分之十次所
      得為一萬三千元外，其餘十次之所得應係一萬四千元（以
      一千元九次、五千元一次而為計算），全部不法所得二萬
      七千元。
    (八)綜合前述，本件事證明確，被告二人共同連續販賣第一級
      毒品海洛因，而獲取不法所得二萬七千元等犯行，已足可
      認定；前開否認犯行之辯解，因非事實，無從給予有利之
      認定。
二、核被告等所為，均係犯毒品危害防制條例第四條第一項之販
    賣第一級毒品罪；其等販賣前後所持有毒品海洛因之低度行
    為，應為販賣之高度行為所吸收，不另論罪。又被告二人具
    有犯意聯絡及行為分擔，為共同正犯。且先後多次販入、販
    出之犯行，時間緊接，所犯構成要件相同，顯係基於概括之
    犯意反覆為之，為連續犯，依刑法第五十六條，均應以一罪
    論，且除上開法定刑為死刑、無期徒刑之部分外，皆加重其
    刑。復查毒品危害防制條例第四條第一項之法定刑為死刑或
    無期徒刑，處無期徒刑者，得併科新臺幣一千萬元以下罰金
    ；此以被告等販賣給甲○○及其他不特定人之數量不多，所
    得僅二萬七千元之犯罪情狀而言，縱予宣告上開法定最低刑
    度之無期徒刑，在客觀上仍足以引起一般同情，認嫌過重，
    而非不可憫恕，故依刑法第五十九條減輕其刑；關於法定刑
    為死刑、無期徒刑以外之部分，並先加後減之。爰審酌販賣
    毒品戕害他人身心，本即惡性重大，相當危害社會治安，被
    告等起初均坦承犯行，被告丙○○更一再表示願協助查緝上
    游之毒品來源，頗見悔意，惜嗣後竟又執迷不悟，自難邀得
    寬典，並再考量被告丁○○參與之程度較輕，及其等犯罪之
    目的、動機、方法、手段、所得等一切情狀後，分別量處如
    主文所示之刑。關於扣案物部分：如附表一所示之毒品海洛
    因及均殘留有毒品海洛因成分之殘渣袋十五個、研磨機一台
    、玻璃瓶一罐等物，因各該殘留之海洛因俱已無法與殘渣袋
    等物析離，故依毒品危害防制條例第十八條第一項前段，均
    沒收銷燬之；如附表二所示被告等所有供前述犯罪所用之電
    子磅秤一台、分裝袋一包、行動電話三支及因販賣海洛因所
    得之財物二萬七千元，則均應依毒品危害防制條例第十九條
    第一項，予以沒收。惟毒品危害防制條例第十九條第一項所
    規定之沒收，係採義務沒收主義，且金錢為代替物，重在兌
    換價值，而不在原物，自難拘泥於沒收原物之理論，認沒收
    販賣毒品所得之金錢，以當場搜獲扣押者為限（參酌最高法
    院九十二年度台上字第五二二七號裁判意旨），故被告因犯
    販賣第一級毒品罪所得之財物二萬七千元，應由被告所有扣
    押之十萬七千元中抵償之；至於上述金額以外所扣押之現金
    部分，因非被告犯罪所得，不予沒收，亦予敘明。
據上論斷，應依刑事訴訟法第二百九十九條第一項前段，毒品危
害防制條例第四條第一項、第十八條第一項前段、第十九條第一
項，刑法第十一條前段、第二十八條、第五十六條、第五十九條
，判決如主文。
本案經檢察官戊○○到庭執行職務。
中    華    民    國    95    年    3     月     9    日
                  刑事第十二庭  審判長法  官  王鏗普
                                      法  官  唐敏寶
                                      法  官  莊深淵
上正本證明與原本無異。
如不服本判決，應於送達後十日內向本院提出上訴狀（須附繕本
），上訴於台灣高等法院台中分院。
                                      書記官  何惠文
中    華    民    國    95    年    3     月     9    日
附錄論罪科刑法條
毒品危害防制條例第四條第一項：
製造、運輸、販賣第一級毒品者，處死刑或無期徒刑；處無期徒
刑者，得併科新台幣一千萬元以下罰金。
附表一：
┌──┬─────────────────┬─────┐
│編號│應  沒  收  銷  燬  物  及  數  量│備      註│
├──┼─────────────────┼─────┤
│一  │第一級毒品海洛因六包（驗餘淨重十一│被告丙○○│
│    │點一八公克、空包裝重三點四四公克）│所持有    │
├──┼─────────────────┼─────┤
│    │第一級毒品海洛因三包（驗餘合計淨重│被告丁○○│
│二  │０點三三公克、空包裝重０點八四公克│所持有    │
│    │）                                │          │
├──┼─────────────────┼─────┤
│三  │殘留有毒品海洛因成分之殘渣袋十五個│          │
├──┼─────────────────┼─────┤
│四  │殘留有毒品海洛因成分之研磨機一台  │          │
├──┼─────────────────┼─────┤
│五  │殘留有毒品海洛因成分之玻璃瓶一罐  │          │
└──┴─────────────────┴─────┘
附表二：
┌──┬───────────────────────┐
│編號│      應  沒  收  之  物  及  數  量          │
├──┼───────────────────────┤
│一  │電子磅秤一台                                  │
├──┼───────────────────────┤
│二  │分裝袋一包                                    │
├──┼───────────────────────┤
│三  │行動電話三支（門號各為0000000000、０│
│    │000000000、0000000000號）  │
├──┼───────────────────────┤
│四  │現金新台幣二萬七千元                          │
└──┴───────────────────────┘


司法院資訊處製作；財團法人民間司法改革基金會備份。
